臺灣高等法院刑事判決　　　　　　　　96年度上訴字第1283號
上　訴　人
即　被　告　甲○○
指定辯護人　本院公設辯護人李廣澤
上列上訴人因違反槍砲彈藥刀械管制條例案件，不服臺灣臺北地
方法院95年度訴字第1734號，中華民國96年3月9日第一審判決（
起訴案號：臺灣臺北地方法院檢察署95年度偵緝字第2486號），
提起上訴，本院判決如下：
    主  文
上訴駁回。
    事  實
一、甲○○明知制式手槍、子彈，屬違禁物，未經許可，不得持
    有，仍於民國84年8月7日某時，自華明村（未經許可無故持
    有手槍部分業經臺灣彰化地方法院以84年度訴字第1194號判
    處有期徒刑一年八月確定）取得GLOGK廠牌19型口徑9釐米制
    式半自動手槍一枝（管制編號0000000000，下稱制式手槍）
    及子彈6發，與中共製口徑7.62釐米（77式）半自動手槍（
    管制編號0000000000，下稱中共黑星手槍）一枝及子彈12發
    ，旋自該日起無故持有，嗣於同日晚上6時許，在臺北市松
    山區○○○路516號之2劉有誠（另案通緝中）住處，經由劉
    有誠將上述2枝手槍及子彈各6發、12發交與黃耀慶（原名：
    黃全瑩）、蔡金昌（二人所涉下述重傷未遂及恐嚇部分均經
    臺灣嘉義地方法院以84年度訴字第597號判決確定）使用。
    黃耀慶隨後於同日晚上10時許，與蔡金昌共同基於重傷害之
    犯意聯絡，分持中共黑星手槍及制式手槍，同至嘉義縣民雄
    鄉福興村金世界社區內，朝曾巖棟雙腳及其自小客車連射15
    發（黃耀慶9發，蔡金昌6發），致曾巖棟受有右脛骨開放性
    骨折及左、右小腿槍傷之傷害，其後因黃耀慶與郭國欽有債
    務糾紛，黃耀慶、蔡金昌二人又分持該等手槍（途中黃耀慶
    為其所持中共黑星手槍又裝填1發子彈），於84年8月10日晚
    上10時許，同至嘉義市○○○路47號郭國欽經營之大統領理
    容中心，由蔡金昌在外把風，黃耀慶則持中共黑星手槍進入
    該理容中心對天花板射擊一發子彈，以恐嚇郭國欽及在場之
    陳楊益秀。嗣蔡金昌將該制式手槍交予黃耀慶，黃耀慶則於
    84年8月13日，至上述臺北市○○○路516之2號，將上開中
    共黑星、制式手槍及所餘子彈二發經劉有誠交還甲○○，甲
    ○○復於同日將之返還華明村。
二、案經嘉義縣警察局移送臺灣嘉義地方法院檢察署呈請臺灣高
    等法院檢察署令轉臺灣臺北地方法院檢察署檢察官偵查起訴
    。
    理  由
一、上揭事實，業據被告甲○○於原審偵審及本院審理時坦承不
    諱，核與證人黃耀慶於警詢時證述上述手槍二枝及子彈係經
    由劉有誠自被告處取得（臺灣嘉義地方法院檢察署84年度偵
    字第4289號卷第33頁），證人華明村於警詢時證述曾將查獲
    之槍彈交予被告（臺灣彰化地方法院檢察署84年度偵字第
    7289號卷第86頁）等情相符，並有前開手槍二枝及子彈扣案
    可資佐證。而且自華明村處扣案之上述手槍及子彈經送鑑驗
    結果，均認具殺傷力，此有內政部警政署刑事警察局84年11
    月7日刑鑑字第84916號、84年11月11日刑鑑字第86144號鑑
    驗通知書（84年度訴字第597號卷第57頁）在卷可稽。並有
    臺灣嘉義地方法院84年度訴字第597號判決書1份附卷可查，
    足佐黃耀慶、蔡金昌確係持上述手槍及子彈為重傷害未遂及
    恐嚇犯行。是以本件事證明確，被告犯行洵堪認定，應予依
    法論科。
二、查被告行為後，刑法業於94年2月2日修正公布部分條文，並
    自95年7月1日施行。依修正後刑法第2條第1項規定：「行為
    後法律有變更者，適用行為時之法律。但行為後之法律有利
    於行為人者，適用最有利於行為人之法律。」，此條規定與
    刑法第1條罪刑法定主義契合，係規範行為後法律變更所生
    新舊法律比較適用之準據，是刑法第2條本身雖經修正，尚
    無比較新舊法之問題，應一律適用裁判時之現行刑法第2條
    ，以決定適用之刑罰法律，合先敘明。且按被告行為後，槍
    砲彈藥刀械管制條例業於86年11月24日修正公布，同年月2
    16日生效，其中未經許可無故持有手槍之行為修正前、後，
    均規定於該條例第7條第4項，修正前該條例第7條第4項規定
    ：「未經許可，無故持有、寄藏或意圖販賣而陳列第一項及
    第二項所列槍砲之一者，處一年以上七年以下有期徒刑。」
    ，修正後同條例第7條第4項則規定：「未經許可，持有、寄
    藏或意圖販賣而陳列第一項所列槍砲、彈藥者，處五年以上
    有期徒刑，併科新臺幣一千萬元以下罰金。」。另未經許可
    無故持有子彈之行為，修正前同條例第11條第3項規定：「
    未經許可無故持有、寄藏或意圖販賣而陳列彈藥者，處三年
    以下有期徒刑。」，修正後同條例第12條第4項規定：「未
    經許可，持有、寄藏或意圖販賣而陳列子彈者，處五年以下
    有期徒刑，併科新臺幣三百萬元以下罰金。」，依新舊法比
    較結果，以修正前之規定（即86年11月26日修正生效前之槍
    砲彈藥刀械管制條例第7條第4項、第11條第3項） 較有利於
    行為人，依刑法第2條第1項前段規定，應適用修正前之槍砲
    彈藥刀械管制條例第7條第4項、第11條第3項規定處斷。 核
    被告所為，係犯86年11月26日修正生效前槍砲彈藥刀械管制
    條例第7條第4項之未經許可無故持有手槍罪及同條例第11條
    第3項之未經許可無故持有彈藥罪。 被告以一個持有行為，
    同時持有上述手槍2枝及子彈計18發，為想像競合犯，應從
    一重依修正前槍砲彈藥刀械管制條例第7條第4項之未經許可
    無故持有手槍罪處斷。起訴書雖僅論及被告未經許可無故持
    有手槍部分，惟檢察官就犯罪事實一部起訴者，效力及於全
    部，本件被告所犯未經許可無故持有彈藥之行為，與已起訴
    之部分有想像競合之裁判上一罪之關係，且經蒞庭檢察官當
    庭補充及原審法院諭知，本院自應併與審判，附此敘明。
三、原審同此事實認定，依86年11月26日修正生效前槍砲彈藥刀
    械管制條例第7條第4項、第11條第3項，刑法第2條第1項、
    第11條前段、第55條、第38條第1項第1款之規定，審酌被告
    犯罪之目的、動機、手段、無故持有之手槍高達二枝、子彈
    多達18發、且該槍、彈另遭人持以射擊、展示以威壓恐嚇及
    重傷他人未遂，其犯罪所生危害甚鉅，以及被告犯後坦承犯
    行，態度尚佳等一切情狀，量處有期徒刑壹年陸月。並以扣
    案之上述中共黑星手槍一枝，屬違禁物，應依刑法第38條第
    1項第1款之規定宣告沒收。至扣案之另把制式手槍及子彈2
    發（其餘16發已射擊完畢，不予沒收），業已於另案即上述
    華明村案宣告沒收並執行完畢，有臺灣彰化地方法院檢察署
    檢察官扣押物品命令一紙在卷可查，故不再宣告沒收。其認
    事用法，核無違誤，量刑亦甚妥適。被告上訴理由略以。其
    並無前科，請求予以宣告緩刑云云。查被告行為所導致之危
    害甚鉅，宣告緩刑顯非適宜，其上訴核無理由，應該駁回。
據上論斷，應依刑事訴訟法第368條，判決如主文。
本案經檢察官鄭富銘到庭執行職務。
中　　華　　民　　國　　96　　年　　6 　　月　　 1　　日
　　　　　　　　　刑事第十二庭  審判長法　官  蔡永昌
　　　　　　　　　　　　　　　　　    法　官  王梅英
　　　　　　　 　 　　　　　　　　　　法　官  陳榮和
以上正本證明與原本無異。
如不服本判決，應於收受送達後十日內向本院提出上訴書狀，其
未敘述上訴之理由者並得於提起上訴後十日內向本院補提理由書
（均須按他造當事人之人數附繕本）。
                                      書記官  劉麗芬
中　　華　　民　　國　　96　　年　　6 　　月　　 4　　日
附錄法條：
修正前槍砲彈藥刀械管制條例第7條第4項
未經許可無故持有、寄藏或意圖販賣而陳列第1項及第2項所列槍
砲之一者、處1年以上7年以下有期徒刑。
